【裁判字號】    99,抗,452
【裁判日期】    990421
【裁判案由】    聲請解除限制出境
【裁判全文】
臺灣高等法院刑事裁定                   99年度抗字第452號
抗  告  人
即  被  告  甲○○
上列抗告人因聲請解除限制出境案件，不服臺灣基隆地方法院中
華民國99年3月24日裁定（99年度聲字第254號），提起抗告，本
院裁定如下：
    主  文
抗告駁回。
    理  由
一、原裁定意旨略以：抗告人即被告甲○○因涉嫌違反銀行法第
    125 條第1項之罪，而認有限制其出境之必要，經原裁定法
    院於98年5月27日以基院慧刑孝98訴566字第08402號、第084
    15號函請內政部入出國及移民署與行政院海岸巡防署海岸巡
    防總局予以限制出境在案，有該院前揭函文在卷可稽。抗告
    人雖聲請解除限制出境，惟審酌本案尚未審結，仍須就起訴
    犯罪事實詳加斟酌與調查，有需抗告人親自到庭之必要，若
    解除其限制出境，以抗告人前係越南國籍且所犯係最輕本刑
    3年以上有期徒刑之罪而言，屆時恐有滯留國外不歸之虞。
    從而，按其情節認若非予以限制出境而保全於國內，則審判
    之進行有窒礙之虞，是抗告人本件解除限制出境之聲請，尚
    難准許，應予駁回等語。
二、抗告意旨略以：被告僅係受僱之員工，顯非銀行法所稱之犯
    罪主體，檢察官將被告一併提起公訴適用法規已有違誤，即
    便有犯罪之嫌，被告已獲檢察官向原審求處緩刑，而偵、審
    中均配合到庭，無缺席情事，抗告人在台育有一子，目前懷
    孕中，已二年未見越南親人，懇請撤銷原裁定，並准為解除
    限制出境之聲請云云。
三、經查：
(一)按限制出境處分，性質上屬於限制住居之一種，目的在防止
    被告逃亡，確保被告能於審判時到庭，以利刑事訴訟程序之
    進行，解除限制出境與否，自應以訴訟之進行及證據之調查
    是否因此而受影響為判斷依據。又限制住居、限制出境僅在
    保全刑事偵查、審判、執行之順利進行，屬於刑事訴訟之保
    全程序，非為確定被告對於本案是否應負擔罪責與是否應科
    處刑罰之問題，有關限制出境之事由是否具備、是否具有限
    制出境必要性之審酌，並毋須如同本案有罪或無罪之判決，
    應採嚴格證明法則，將所有犯罪事實證明至「無合理懷疑之
    確信程度」，易言之，僅須依自由證明法則，對前揭要件事
    實證明至讓法院相信「很有可能如此」之程度即可。倘依卷
    內證據，被告犯罪嫌疑重大，確有出境滯留他國不歸而逃亡
    之可能性存在，自足影響審判之進行或刑罰之執行，依法當
    得為必要之限制出境強制處分，以確保被告到庭接受審判或
    執行。又被告是否有限制出境之必要，而予以限制出境之強
    制處分，以及限制出境後其原因是否仍然存在，核屬事實認
    定問題，受訴法院自有依法認定裁量，並按訴訟進行程度及
    其他一切情狀，斟酌認定之權。
(二)抗告人因涉犯銀行法第125條第1項之非銀行而辦理國內外匯
    兌業務罪嫌，經檢察官提起公訴，現繫屬於原法院98年度訴
    字第566號案件，原裁定法院為使訴訟得以進行，並確保若
    抗告人受有罪判決確定後能到案執行，而認有對抗告人限制
    出境之必要，於98年5月27日函請內政部入出國及移民署與
    行政院海岸巡防署海岸巡防總局予以限制出境在案，嗣抗告
    人聲請解除抗告人出國之限制，經原裁定法院於99年3月24
    日據以駁回抗告人解除限制出境之聲請，此核屬原法院為職
    權之適法行使，且抗告人所涉犯違反銀行法等罪嫌，係最輕
    本刑3年以上有期徒刑之犯罪，對其施以限制出境之保全處
    分，相較於羈押處分之嚴重手段已屬輕微，故原審之裁定尚
    無踰越比例原則之處。又抗告人於偵查及原審審理期間雖均
    有按時到庭，惟尚未能確保將來刑事審判程序或執行等程序
    均能順利進行，且抗告人前係越南國籍，自陳其在越南尚有
    其他親人，抗告人出境滯留國外不歸以逃避刑罰執行之可能
    性，即屬存在，原審認抗告人有逃亡隱匿國外之虞，即屬有
    據。原裁定已附具理由說明認定衡酌之依據，其駁回抗告人
    解除限制出境之聲請，於法尚無不合。抗告意旨仍執前詞指
    摘原裁定不當，請求撤銷原裁定，並解除限制出境，為無理
    由，應予駁回。
據上論結，應依刑事訴訟法第412條，裁定如主文。
中    華    民    國    99    年    4     月    21    日
                    刑事第十八庭審判長法  官  吳鴻章
                                      法  官  曾淑華
                                      法  官  汪梅芬
以上正本證明與原本無異。
不得再抗告。
                                      書記官  劉寶鈴
中    華    民    國    99    年    4     月    22    日

司法院資訊處製作；財團法人民間司法改革基金會備份。
